【裁判字號】    89,台非,182
【裁判日期】    890706
【裁判案由】    貪污
【裁判全文】
最高法院刑事判決                                八十九年度台非字第一八二號
    上訴人  最高法院檢察署檢察總長
    被  告  甲○○ 男民國五十.
右上訴人因被告貪污案件，對於台灣高等法院花蓮分院中華民國八十七年六月三十日
第二審確定判決（八十七年度上訴字第一五一號，起訴案號：台灣花蓮地方法院檢察
署八十六年度偵字第四○三八號），認為違背法令，提起非常上訴，本院判決如左：
    主  文
原判決及第一審判決關於違背法令部分撤銷。
    理  由
非常上訴理由稱：「按判決不適用法則或適用法則不當者為違背法令。刑事訴訟法第
三百七十八條定有明文。又圖利罪祇須有圖利之行為即為既遂，不以得利為構成要件
。曾經司法院以院解字第三九一七號解釋在案；並經貴院六十七年台上字第三○八五
號著為判例。依第一審判決事實欄之記載，被告係台灣花蓮監獄戒護科管理員，明知
依規定不得攜帶違禁物品進入戒護區，竟基於圖利不詳姓名之受刑人之意圖，於八十
六年八月二十日上午七時五十一分許，將含有氟路氮妥平成分，列為劇藥管理，價值
新臺幣一千元之白色藥片一百顆，藏入已開封之長壽煙包中，再置於其所著長褲右口
袋內，欲矇混夾帶入戒護區內，交某不詳姓名之受刑人食用，於例行安檢時為該監獄
主任管理員當場查獲等情。是被告已有圖利之行為，縱尚未得利，依前開司法院解釋
及貴院判例意旨，仍屬圖利既遂。該判決論以圖利未遂罪刑，其法則之適用，顯屬違
法。案經被告上訴，原判決未予糾正而駁回上訴，同屬違誤，案已確定，攸關法律之
正確適用，合依刑事訴訟法第四百四十一條、第四百四十三條提起非常上訴，以資糾
正。」等語。
本院按判決不適用法則或適用法則不當者為違背法令。刑事訴訟法第三百七十八條定
有明文。又貪污治罪條例第六條第一項第四、五款關於公務員圖利罪之規定，祇須行
為人有圖私人不法利益之主觀犯意，客觀上且有圖利之行為者，即為既遂，不以果已
得利為構成要件。本件依第一審及原審判決認定之事實，被告甲○○係台灣花蓮監獄
戒護科管理員，明知依規定不得攜帶違禁物品進入戒護區，竟基於圖利不詳姓名之受
刑人之意圖，將含有氟路氮妥平劇藥成分，價值新臺幣一千元之白色藥片一百顆，藏
入已開封之長壽煙包中，置於所著長褲右口袋內，欲矇混夾帶入戒護區內，交某不詳
姓名之受刑人食用，而於例行安檢時為該監獄主任管理員當場查獲，則其圖利犯行已
屬既遂。第一審判決認係犯貪污治罪條例第六條第二項、第一項第四款之公務員對於
主管事務直接圖利未遂罪，並依未遂犯減輕其刑，其適用法則顯屬不當。原判決未加
糾正，仍予維持，亦有違誤。案經確定，非常上訴意旨執以指摘，洵有理由，因判決
尚非不利於被告，應由本院將原判決及第一審判決關於違背法令部分撤銷，以資糾正
。
據上論結，應依刑事訴訟法第四百四十七條第一項第一款前段，判決如主文。
中      華      民      國    八十九    年      七      月      六      日
                              最高法院刑事第六庭
                                  審判長法官  紀  俊  乾
                                        法官  黃  正  興
                                        法官  陳  東  誥
                                        法官  張  春  福
                                        法官  韓  金  秀
      右正本證明與原本無異
                                              書  記  官
中      華      民      國    八十九    年      七      月     十二     日


司法院資訊處製作；財團法人民間司法改革基金會備份。
